【裁判字號】    90,易,320
【裁判日期】    900920
【裁判案由】    侵占等
【裁判全文】
台灣苗栗地方法院刑事判決                            九十年度易字第三二號
    公  訴  人  臺灣苗栗地方法院檢察署檢察官
    被      告  乙○○
                丙○○
                甲○○
右列被告因侵占等案件，經檢察官提起公訴（九十年度偵字第一二、第一五七八號）
及臺灣臺中地方法院檢察署移送併辦（九十年度偵字第一０三九二號），本院判決如
左：
    主  文
乙○○意圖為自己不法之所有，而侵占對於業務上所持有之物，處有期徒刑陸月，如
易科罰金，以參佰元折算壹日。緩刑參年。
丙○○、甲○○共同故買贓物，各處有期徒刑參月，如易科罰金，均以參佰元折算壹
日。
    事  實
一、乙○○原係位於臺中縣太平市○○路山田巷五十號綠野山莊警衛，該山莊負責人
    丁○○於民國八十九年三月三十一日入監服刑時，即開始受託全權管理該山莊事
    務，有關山莊內設備維護、保管均係其業務範圍，為從事業務之人，丁○○則以
    附近漁池收入充作其入監時乙○○之薪資。乙○○因漁池收入不敷其使用，未待
    丁○○出獄，亦未徵得丁○○本人同意，竟意圖為自己不法之所有，於八十九年
    五、六月間，將業務上所持有如附表所示之物，變異持有為所有之意思，立於處
    分人地位，欲變賣如附表所示之物予以侵占。適於同年七月某日，丙○○、甲○○所經營，位於苗栗縣三義鄉潭村田寮坑之不遠山莊開業在即，其二人均明知
    乙○○僅係綠野山莊警衛，無處分該山莊設備之權利，如附表所示物品顯係乙○○侵占所得之贓物，竟共同基於故買贓物之犯意連絡，在綠野山莊，推由甲○○
    出面與乙○○商討買賣價金，並先以新臺幣（下同）二萬一千元交予乙○○收執
    ，剩餘價金再議，一星期後，由丙○○前往綠野山莊，將附表所示物品運回不遠
    山莊內，供己經營事業之用，迨於同年十月二十二日丁○○出所後，察覺設備遭
    變賣情節，並於同年十一月二日上午經乙○○告知始查悉上情，遂於同年十一月
    六日下午四時三十分許，會同員警前往不遠山莊當場起獲附表所示物品。
二、案經丁○○訴由苗栗縣警察局苗栗分局報請及訴請臺灣臺中地方法院檢察署呈由
    臺灣高等法院臺中分院檢察署核轉臺灣苗栗地方法院檢察署檢察官偵查起訴及臺
    灣臺中地方法院檢察署移送併辦。
    理  由
一、訊據被告乙○○固自承其為綠野山莊警衛，並於山莊負責人丁○○服刑期間受託
    全權管理山莊事務，且未事先徵得丁○○同意，即於上開時，地，將附表所示物
    品售予甲○○、丙○○等情，惟矢口否認有何侵占犯行，辯稱：因不忍心見如附
    表所示之物腐蝕、生銹才出賣該等物品，且伊事先有告知老闆丁○○之子戊○○
    ，因老闆入監服刑，未支付薪資，漁池收入亦不敷使用，才先收下二萬一千元，
    有交待其餘之價金需待老闆出獄再商談云云；訊據被告甲○○、丙○○則自承於
    上開時、地，逕與乙○○商討買賣附表所示物品，並將購得物品運至伊等所經營
    之不遠山莊等情節，惟矢口否認有何故買贓物情事，辯稱：該等物品係向乙○○
    買的，當時丁○○之子戊○○亦在場云云，惟查：
（一）右揭事實，迭據告訴人丁○○指訴歷歷，核與證人即告訴人之子戊○○證述：
      於八十九年五、六月，乙○○曾告知要賣餐具，惟其告知需徵得父母同意，伊
      並未同意乙○○出售山莊物品等情節（參見偵查卷四三頁反面偵查筆錄、本院
      卷第三六頁筆錄），核與被告乙○○亦自承戊○○對於是否可以處理附表所示
      之物，一直沒有回應，因丙○○、甲○○急著要這些東西，即先讓他們將東西
      搬走等語（參見本院卷二五頁、二六頁筆錄）及同案被告丙○○、甲○○供述
      ，如附表所示之物係向乙○○購買等語相符，參以如附表編號所示花崗石一
      百三十七塊，根本無腐蝕、生銹可能而需逕予處分之急迫性，被告乙○○辯稱
      因不忍心見如附表所示之物才出賣該等物品云云，顯屬卸責之責，不足憑採。
      參以告訴人指訴稱其於入監服刑後，係以漁池收入充作被告乙○○薪資，並為
      被告乙○○所自承，而其亦均未提出漁池收入有何不敷使用之證據供本院查證
      等情觀之，被告乙○○於八十七年五、六月告知告訴人之子戊○○欲出賣如附
      表所示之物時，其主觀上即有立於處分人地位出賣如附表所示物品之不法所有
      意圖甚明，雖其事後僅取得二萬一千元，亦與其侵占之即成犯行無涉，其所辯
      均屬委責之詞，而如附表所示之物為其侵占所得贓物無訛。
（二）被告丙○○、甲○○二人既自承如附表所示之物，係向乙○○購買，知道東西
      是告訴人所有，搬走東西後均未再找丁○○等語（參見本院卷二四頁、第三七
      頁筆錄），核與告訴人指訴情節均相符合，其二人既明知乙○○僅係綠野山莊
      警衛，無處分該山莊設備之權利，如附表所示物品顯係乙○○變更持有為所有
      而立於處分人地佔侵占所得之贓物，竟仍執意購買，其二人前揭所辯，均屬飾
      卸之詞，不足採信。
（三）此外，並告訴人丁○○出具之贓物認領保管單一份、起獲贓物現場紀錄、現場
      相片八幀及告訴人法務部在監在押資料表一紙在卷可稽，本案事證明確，被告
      三人犯行均洵堪認定。
二、核被告乙○○受託全權管理山莊事務，有關山莊內設備維護、保管均係其業務範
    圍，為從事業務之人，變異持有為所有之意思，立於處分人地位，變賣如附表所
    示之物，核其所為，係犯刑法第三百三十六條第二項之業務侵占罪；被告甲○○
    、丙○○所為，均係犯同法第三百四十九條第二項之故買贓物罪。被告甲○○、
    丙○○基於犯意之聯絡而共同實施犯罪，為共同正犯。爰審酌被告乙○○因薪資
    問題一時失慮予以侵占對於業務上所持有之物；被告丙○○、甲○○貪圖利益之
    犯罪動機、手段、所得利益、告訴人所受損害、如附表所示之物業已由告訴人取
    回、其三人之犯後態度及犯罪後尚未與被害人達成和解，賠償被害人損失等一切
    情狀，分別諭知如主文所示之刑，以示警懲。
    另依民國九十年一月四日新修正之刑法第四十一條規定：「犯最重本刑為五年以
    下有期徒刑以下之刑之罪，而受六個月以下有期徒刑或拘役之宣告，因身體、教
    育、職業、家庭之關係或其他正當事由，執行顯有困難者，得以一元以上三元以
    下折算一日，易科罰金。」，並於同年月十日經總統公布施行，依刑法第二條第
    一項前段從新從輕原則，自以新法有利於被告，併就被告三人諭知易科罰金之折
    算標法。末查，被告乙○○前未曾受有期徒刑以上刑之宣告，此有臺灣高等法院
    被告全國前案紀錄表及台灣苗栗地方法院檢察署刑案資料查註紀錄表各一份附卷
    可稽，因一時失慮，致罹刑章，參以告訴人陳稱：伊於八十九年十一月初詢問附
    表所示物品下落時，乙○○主動告知伊該等東西在不遠山莊內等語（參見偵查卷
    第三一頁反面、第四四頁偵訊筆錄），將損害減輕至最低，足徵，其經此偵查程
    序當知所警惕，信無再犯之虞，故所宣告之刑以暫不執行為當，併諭知緩刑三年
    ，以啟自新。
據上論斷，應依刑事訴訟法第二百九十九條第一項前段、刑法第二條第一項前段、第
二十八條、第三百三十六條第二項、第三百四十九條第二項、修正後刑法第四十一條
第一條前段、第七十四條第一款，罰金罰鍰提高標準條例第一條前段、第二條，判決
如主文。
本案經檢察官戴瑞麒到庭執行職務
中      華      民      國    九十      年      九      月     二十     日
                              臺灣苗栗地方法院刑事第二庭
                                  法  官  黃  賢  婷
右正本證明與原本無異。
如不服本判決，應於送達後十日內向本院提出上訴狀(須附繕本)，上訴於台灣高等
法院台中分院。
                                  書記官  陳  文  聰
中      華      民      國    九十      年      九      月     二十     日
附錄論罪科刑法條
刑法第三百三十五條
意圖為自己不法之所有,而侵占自己持有他人之物者,處五年以下有期徒刑拘役、或科
或併科一千元以下罰金。
刑法第三百四十九條
收受贓物者，處三年以下有期徒刑、拘役或五百元以下罰金。
搬運、寄藏、故買贓物或為牙保者，處五年以下有期徒刑、拘役或科或併科一千元以
下罰金。
附表：
編號   品    名    單位   數量        編號   品    名        單位    數量
１圓形餐桌         張     九           塑膠湯匙            個     七九
２鐵質塑膠面椅     張    七九          塑膠（鋼）碟        個     二三
３猛龍牌帳棚       頂     六           花崗石塊（一×二尺）塊    一三七
４猛龍牌睡袋       個    一三          鋁鍋                個      九
５猛龍牌帳棚睡墊   張    一七          陶瓷鍋              個     一一
６加深魚鍋         個     五           不鏽鋼烤肉架        組     一八
７鐵質火鍋         個    一六          快速爐              組      一
８塑膠盤           個   一五四         塑膠籃              個      一
９塑膠碗           個   二一四         鐵質大鍋            個      二
１０壓克力酒杯       個    一八          板模                個     五０
塑膠杯           個    六三


司法院資訊處製作；財團法人民間司法改革基金會備份。
